臺灣雲林地方法院民事判決
110年度訴字第453號
原      告  林傳傑  
訴訟代理人  吳聰億律師
被      告  均和資產管理股份有限公司

法定代理人  朱祐宗  
訴訟代理人  賴耀仁  
            尚宗平  

            陳怡穎  
上列當事人間第三人異議之訴事件，本院於民國111年1月25日言
詞辯論終結，判決如下：
    主      文
一、本院一一○年度司執字第二八四七二號清償債務強制執行事
    件，就有關車牌號碼000-○○○○（廠牌：日產，型式：KICKS 
    P15 FVA，顏色：白色，出廠年月日：二○二一年三月，排氣
    量：一四九八CC，里程：二九○五KM）自用小客車之強制執
    行程序應予撤銷。
二、訴訟費用由被告負擔。
    事實及理由
壹、程序方面：
    原告經合法通知，未於最後言詞辯論期日到場，核無民事訴
    訟法第386條各款所列情形，經依被告聲請，由其一造辯論
    而為判決。
貳、實體方面：
一、原告主張：鈞院110年度司執字第28472號清償債務強制執行
    事件（下稱本件執行）現已進行至現場查封階段，其中車牌
    號碼000-0000（廠牌：日產，型式：KICKS P15 FVA，顏色
    ：白色，出廠年月：2021年3月，排氣量：1498CC，里程：2
    905KM）自用小客車（下稱系爭車輛）為原告出資購買，當
    時是由原告向其雇主先行借貸車款新臺幣（下同）757,200
    元，再由原告將款項返還雇主。系爭車輛為了節省稅金才借
    名登記在訴外人即債務人林讚名下，該車輛從購車迄今都是
    由原告使用。為此，依據強制執行法第15條規定，請求判決
    本件執行中就有關系爭車輛所為之強制執行程序應予撤銷，
    並聲明：如主文第一項所示。
二、被告則辯以：
  ㈠雲林縣稅務局申請身心障礙者免繳牌照稅之申請流程為符合
    使用牌照稅法第7條第1項第8款規定，供持有身心障礙手冊
    或證明，並領有駕駛執照者使用，且為該身心障礙者所有之
    車輛，每人以一輛為限。限身心障礙者所有，且供其本人使
    用之車輛，稽徵機關會主動核定免定徵使用牌照稅，並通知
    車主，不用再由身心障礙者辦理免徵手續，車籍移轉管轄者
    ，亦同。
  ㈡原告提出存摺影本，用以證明系爭車輛為原告出資購買，即
    非有據。
  ㈢原告向華南商業銀行股份有限公司（下稱華南銀行）貸款二
    筆，其中一筆是房貸借款130萬元，貸款用途為代償新光銀
    行貸款、投資理財、支配日常家計，一筆是信用貸款15萬元
    ，貸款用途為鰻魚池設備更新、清償臺西農會部分借款，並
    無原告表示的購買汽車用途。原告雖有向華南銀行借款，但
    也有清償新光銀行的貸款，清償新光銀行的借款後是否尚有
    餘額可支配汽車款項，實有疑慮。
  ㈣並聲明：原告之訴駁回。　　
三、本院之判斷：
  ㈠系爭車輛車籍資料登載之車主名稱為林讚，固有交通部公路
    總局嘉義區監理所雲林監理站110年11月12日嘉監雲站第000
    0000000號函檢送之汽車車籍查詢、汽車車主歷史查詢、汽
    車異動歷史查詢及交通部公路總局嘉義區監理所嘉義市監理
    站110年11月15日嘉監義站字第1100290381號函檢送之汽車
    新領登記及防竊辯識碼加設完工證明單在卷可證（見本院卷
    第51-63頁）。惟查：
　　⒈證人即匯聯汽車股份有限公司（下稱匯聯汽車公司）銷售
      人員羅意翔證稱：「（系爭車輛是向你們公司購買的？）
      是。（有沒有帶買賣契約到院？）有。（庭提電子訂購合
      約書）（系爭車輛是登記在林讚的名下？）是。（是林讚
      本人來簽約的嗎？）是原告來簽約的。（林讚本人沒有來
      ？）簽約時他沒有來。（是誰來看車的？）我有一個保有
      客的車子剛好就是原告想購買的車款，就到原告公司去簽
      約。…（你知道林讚並不是買車的本人嗎？）我知道。（
      在買車的過程中，是否有提到為什麼要用林讚的名字買系
      爭車輛？）因為原告的父親領有身心障礙手冊，若以原告
      的父親名字購買車子，可以減免牌照稅，林讚有駕駛執照
      也有殘障手冊，如果要減免牌照稅的話，這台車一定要登
      記在林讚名下，不然林讚的駕駛執照就要註銷。（這是你
      給買車的人的建議嗎，還是他們自己就知道了？）買車簽
      約的時候也不知道，是後來領牌的時候才知道。（所以有
      簽兩個契約？）沒有簽兩個契約，剛開始簽約的時候是簽
      原告的名字，後來領牌的時候才做一個領牌人的變更」等
      語（見本院卷第127-130頁），並提出訂購合約書2份為證
      （見本院卷第141-149、155-163頁），佐以原告所提出林
      讚之身心障礙證明（見本院卷第77、231頁），足證系爭
      車輛是由原告訂購，由原告使用，原來記載領牌人為原告
      ，後來變更領牌人為林讚。由此堪認原告主張系爭車輛係
      為節省稅金始借名登記於林讚名下乙情，應屬可信。
　　⒉又系爭車輛之總車價（含稅）為777,200元，簽約時已支付
      訂金2萬元，餘款757,200元是由原告任職之圓謦工程有限
      公司（下稱圓謦公司）於110年3月2日匯入匯聯汽車公司
      ，再由原告於110年4月1日匯款給證人即圓謦公司老闆娘
      陳美雅之事實，有前述訂購合約書及原告提出之圓謦公司
      於華南銀行虎尾分行之存摺影本、證人陳美雅之雲林區漁
      會存摺影本可證（見本院卷第17-19、79、89頁），復經
      證人陳美雅到庭證述明確（見本院卷第133頁），由此足
      認原告主張購買系爭車輛之車款是由原告支出乙節，亦屬
      可信。
　　⒊再參以林讚名下除系爭車輛外，並無其他財產，且林讚於1
      05年度至109年度均無申報所得資料，有林讚之稅務電子
      閘門所得財產調件明細表可查（置於本院卷民事證件存置
      袋內）。此外，原告陳稱其係以自己名下所有之不動產為
      擔保向華南銀行申辦貸款，貸得款項後才將車款匯還給公
      司等情，亦有原告提出之土地、建物登記謄本及華南銀行
      民事陳報狀檢送之放款戶帳號資料查詢申請單、定儲利率
      指數型房貸130萬元之貸款契約及信用貸款15萬元之貸款
      契約在卷可稽（見本院卷第81-87、169-171、181-209頁
      ）。
　　⒋綜合以上各情，堪認原告主張系爭車輛是其出資購買，其
      為實際之所有權人，僅借名登記在林讚名下等情，應屬可
      信。
　㈡按第三人就執行標的物有足以排除強制執行之權利者，得於
    強制執行程序終結前，向執行法院對債權人提起異議之訴，
    強制執行法第15條前段定有明文。該條所謂就執行標的物有
    足以排除強制執行之權利者，係指對於執行標的物有所有權
    、典權、留置權、質權存在情形之一者而言（最高法院68年
    度台上字第3190號判決意旨參照）。查原告為系爭車輛之所
    有權人，已如前述。又本件執行目前停止執行中，尚未終結
    ，亦經本院調取本件執行之執行卷核閱屬實，則原告依據前
    開規定提起異議之訴，自屬有據。
四、從而，原告依據強制執行法第15條之規定，請求判決本件執
    行就系爭車輛所為之強制執行程序應予撤銷，為有理由，應
    予准許。
五、本件為判決之基礎已臻明確，兩造其餘之攻擊或防禦方法及
    證據，經本院斟酌後，認為均不足以影響本判決之結果，亦
    與本件爭點無涉，自無逐一詳予論駁之必要。另被告向本院
    聲請調取原告及林讚存款帳戶自110年1月1日起迄今之帳戶
    交易明細，欲查明原告向華南銀行貸款後之資金用途及去向
    ，核無調查之必要，併此說明。
六、訴訟費用負擔之依據：民事訴訟法第78條。　　
中　　華　　民　　國　　111 　年　　2 　　月　　15　　日
                  民事第二庭    法  官  蔡碧蓉

以上正本係照原本作成。
如對本判決上訴，須於判決送達後20日內向本院提出上訴狀（須
附繕本）。如委任律師提起上訴者，應一併繳納上訴審裁判費。
中　　華　　民　　國　　111 　年　　2 　　月　　15　　日
                                書記官　鄭蕉杏